【裁判字號】    96,交上訴,64
【裁判日期】    970117
【裁判案由】    公共危險等
【裁判全文】
臺灣高等法院高雄分院刑事判決        96年度交上訴字第64號
上  訴  人
即  被  告  甲○○
選任辯護人  李錦臺律師
上列上訴人因公共危險等案件，不服臺灣高雄地方法院95年度交
訴字第174 號中華民國96年5 月15日第一審判決（起訴案號：臺
灣高雄地方法院檢察署95年度調偵字第679 號），提起上訴，本
院判決如下：
     主  文
原判決關於甲○○部分撤銷。
甲○○從事業務之人，因業務上之過失致人於死，處有期徒刑伍
月，如易科罰金，以銀元參佰元即新台幣玖佰元折算壹日；減為
有期徒刑貳月又拾伍日，如易科罰金，以銀元參佰元即新台幣玖
佰元折算壹日。又駕駛動力交通工具肇事，致人死亡而逃逸，處
有期徒刑拾月，減為有期徒刑伍月，如易科罰金，以銀元參佰元
即新台幣玖佰元折算壹日。應執行有期徒刑柒月，如易科罰金，
以銀元參佰元即新台幣玖佰元折算壹日。
     事  實
一、甲○○係元皇貨運股份有限公司之負責人，考領職業聯結車
    駕駛執照，平日擔任司機負責載運貨物，為從事駕駛業務之
    人。緣乙○○（已經原審判決有罪確定）於民國95年3 月1
    日下午7 時30分許，駕駛P2-4825 號自小客車沿高雄縣仁武
    鄉○○路○○道外側由西往東行駛，途經該路仁福分6-1 電
    桿處，適楊界明酒後血液酒精濃度已達290mg/dl，仍駕駛KS
    8-890 號重型機車沿水管路慢車道同向行駛亦至該處，楊界
    明貿然自該處快、慢車道分隔島之間隙逕行左轉穿越水管路
    快車道，乙○○該時因以時速60至70公里超速行駛，驟見楊
    界明之機車，閃煞不及，乙○○駕駛之自小客車因而撞及楊
    界明人車，楊界明遂彈至空中後再撞擊乙○○之自小客車之
    右側擋風玻璃，並自該自小客車車頂及後行李廂翻滾而過，
    跌落在水管路快車道外側車道上，乙○○見狀立即下車察看
    ，見楊界明仍有動作，旋回至自小客車正欲取出三角警示牌
    。適時，甲○○駕駛JI-562號曳引車與VR-92 號全拖車組成
    之聯結車（下稱系爭聯結車）沿水管路快車道外側車道由西
    往東駛近該處，甲○○本應注意車前狀況，隨時採取必要之
    安全措施，當時天候晴朗、夜間有照明、路面乾燥無缺陷、
    視距良好無障礙物，復無不能注意之情事，竟疏未發現楊界
    明俯臥地上，甲○○駕駛之曳引車左側車輪乃輾過楊界明之
    頭部、頸部及上胸部等處，並將楊界明拖行數公尺之遠，造
    成楊界明受有多重創傷性傷害，顱骨粉碎性骨折當場死亡。
    甲○○因察覺有異下車察看，乙○○即對甲○○質問為何將
    楊界明輾過，甲○○隨即否認，另記下乙○○之車牌號碼後
    ，未採取救護或其他必要之措施，旋即駕車離去現場。嗣經
    乙○○向警提供甲○○所駕駛拖車車牌號碼「VR-9」，始循
    線查獲。
二、案經楊界明之妻丙○○○及其子丁○○訴由高雄縣政府警察
    局仁武分局報告臺灣高雄地方法院檢察署檢察官偵查起訴。
     理  由
一、道路交通事故現場圖、道路交通事故調查報告表(一)(二)、法務
    部法醫研究所鑑定書、內政部警政署刑事警察局鑑驗書固係
    被告以外之人於審判外之書面陳述，但已經檢察官、被告、
    辯護人於準備程序同意作為證據，且於言詞辯論終結前亦未
    聲明異議，本院審酌道路交通事故現場圖、道路交通事故調
    查報告表(一)(二)係員警當場即時所作紀錄，而法務部法醫研究
    所鑑定書、內政部警政署刑事警察局鑑驗書係依專門學識所
    為鑑定，均無其他證據可認有錯誤性，或有故為不利上訴人
    即被告甲○○之虛偽性可能，是依該書面陳述作成時之情況
    ，即認為適當，依刑事訴訟法第159 條之5 第2 項規定，自
    得為證據。
二、訊據上訴人即被告甲○○（下稱被告）否認有過失致死及肇
    事逃逸犯行，辯稱其當天駕駛系爭聯結車經過，並未輾過楊
    界明，自無肇事逃逸等語。
三、經查：
    (一)乙○○於95年3 月1 日下午7 時30分許，駕駛P2-4825 號
      自小客車沿高雄縣仁武鄉○○路○○道外側由西往東行駛
      ，途經該路仁福分6-1 電桿處，適被害人楊界明酒後血液
      酒精濃度已達290mg/dl，仍駕駛KS8-890 號重型機車沿水
      管路慢車道同向行駛亦至該處，被害人楊界明貿然自該處
      快、慢車道分隔島之間隙逕行左轉穿越水管路快車道，乙
      ○○該時因以時速60至70公里超速行駛，驟見被害人楊界
      明之機車，閃煞不及，乙○○駕駛之自小客車因而撞及被
      害人楊界明人車，被害人楊界明遂彈至空中後再撞擊乙○
      ○之自小客車之右側擋風玻璃，並自該自小客車車頂及後
      行李廂翻滾而過，跌落在水管路快車道外側車道上，乙○
      ○見狀立即下車察看，見被害人楊界明仍有動作，又被告
      適時亦駕駛系爭聯結車沿水管路快車道外側車道由西往東
      經過該處，隨後下車察看後離去等事實，已經證人洪政雄
      於原審及本院結證明確 (見原審2 卷第14～15、17、19～
      20頁、本院卷第72頁），並有道路交通事故現場圖、道路
      交通事故調查報告表(一)(二)、道路交通事故現場蒐證照片、
      法務部法醫研究所鑑定書、內政部警政署刑事警察局鑑驗
      書附卷可稽 (見警5 卷第21～23、27～39頁、相驗卷第29
      ～44頁），再被告亦陳述於事實欄所載時間有駕駛系爭聯
      結車沿水管路快車道外側車道由西往東經過該處之情，核
      與上開各證據相符，上開事實即均堪以認定。
    (二)被害人楊界明經法務部法醫研究所法醫師鑑定結果：「…
      …二、外表觀察結果：(一)頭頂部有一大範圍之裂傷，約30
      ×14公分大小；頭顱骨呈粉碎性骨折，腦組織外溢出顱骨
      ；顏面骨呈粉碎性骨折，面部有多處擦傷痕跡；頭部有被
      輾過之痕跡，顱底呈粉碎性骨折。(二)頸部有被輾過之痕跡
      ，左頸前有擦傷痕跡。(三)上胸部有被輾過之痕跡，有大範
      圍之挫傷，約24×3 公分大小；兩側肋骨呈連續性骨折；
      胸骨呈完全斷裂現象。(四)右腹部有大範圍之挫傷痕跡，約
      20×9 公分大小；左腹部有挫傷痕跡。(五)左腰部有擦傷痕
      跡，約9 ×2 公分大小，疑為輪胎痕跡，約17×12公分大
      小；左臀部有多處擦傷痕跡。……三、內部觀察結果：屍
      體體腔經中線切開，頭部已呈粉碎骨折，腦組織外溢。…
      …(六)解剖結果：1.頭顱骨呈粉碎性骨折。2.腦組織呈蜘蛛
      網膜下腔出血及多重撕裂傷。3.兩側肋骨前部呈連續性多
      重骨折，胸骨呈完全斷裂現象，兩側肋骨後部呈連續性多
      重骨折。4.頸椎呈完全斷裂現象。5.兩側肺臟挫傷出血。
      ……七、對死者死因之看法：(一)……解剖發現頭部有被輾
      過之痕跡，顱底呈粉碎性骨折，頸椎呈斷裂現象……綜合
      研判死者界明之死亡原因為交通事故多重創傷性傷害、顱
      骨粉碎性骨折死亡，死亡方式為意外。……」此有法務部
      法醫研究所（95）醫鑑字第0455號鑑定書在卷可憑 (見相
      驗卷第31～34頁）。再鑑定人尹莘玲於原審亦結證稱依被
      害人楊界明身體頭部、頸部、胸部觀察有被輾過痕跡，從
      解剖結果，被害人楊界明頭顱粉碎性骨折，胸部兩側肋骨
      連續性多重骨，頸椎完全斷裂，肺臟完全擴張出血，亦可
      判斷遭非常重的車輛輾過，又因為整個胸部、頭部、頸部
      大範圍骨折、壓碎，因此判斷遭他物輾過，而非撞擊等語
      甚明（見原審1 卷第133 ～135 頁）。另觀諸卷附現場相
      片，被害人楊界明身體俯臥在快車道之內、外側車道中間
      ，頭部、腰部及臀部分別有明顯的輪胎痕通過（見警5 卷
      第30～31頁）。綜上各節，被害人楊界明確遭重車輾過身
      體，致受有顱骨粉碎性骨折、多重創傷性傷害而死亡，應
      堪認定。
    (三)被告固辯稱其駕駛之系爭聯結車並未輾過被害人楊界明等
      語。然證人洪政雄迭於偵查、原審及本院審理中結證稱：
      「當時我站在小客車後車廂找三角架，聽到後面有大車聲
      音，我就回頭看，看到被害人身體被該輛大車輾過，身體
      在該大車後面輪子部位翻滾」、「（在該輛大車經過前其
      他車輛）都往大樹方向右側機車到經過」、「……結果在
      我還在拿三角牌的時候，那台大車就開過去了，等我轉頭
      過去看時，我就只看到機車騎士在翻滾的動作……」、「
      ……除了甲○○的車子之外，我沒有看到還有其他的車子
      有壓過被害人」、「我只有看到你（指被告）是從被害人
      倒地的地方壓過去的，但是沒有看到是哪個輪子壓的」、
      「我剛好放好三角牌時，有看到被害人身體有被輾過的痕
      跡」、「那時候我已經在我車子後面找三角架裝，我轉過
      頭看，被告就從我後面開過去，至於他在哪個車道我不清
      楚，我撞到被害人時，他正要過馬路，所以人橫躺在快車
      道內、外車道中間，比較靠內車道，頭在內車道方向，腳
      在外車道方向。」、「我有看到被告的車已經過了被害人
      的身體，被害人在被告的車後翻滾，但是我沒有看到被告
      的車子輪子有壓過被害人身體的動作。」、「那時候有車
      子經過，但是他們看到有車禍，是從外側機車道開過去的
      。」、「被告的車子停下來以後，我有上前質問被告，你
      為何再輾過被害人？當時他大聲跟我說是我壓到被害人，
      他就抄下我的車牌，被告就開走了，我才去放三腳架，有
      看到被害人頭部有破掉的現象，之後警察就來了。」等語
      明確（見偵1 卷第17～18頁、原審2 卷第14～20頁、本院
      卷第71～72頁）。復參以證人乙○○始終承認過失致死罪
      責，亦賠償被害人家屬80萬元達成調解，有高雄縣調解委
      員會調解書在卷可按 (見原審1 卷第100 頁），衡情證人
      乙○○自無誣指被告以卸己責之必要，證人乙○○之證述
      即堪採信。又被告於警詢時陳述其行經事故現場時因稍微
      感覺有擦撞到物品，所以停車查看，才發現車後方有小客
      車與機車發生交通事故等語（見警5 卷第6 ～7 頁）。另
      參酌上述被害人楊界明確遭重車輾過身體，致受有顱骨粉
      碎性骨折、多重創傷性傷害而死亡之情。綜此判斷，被告
      駕駛之系爭聯結車應有輾壓被害人楊界明身體自明。至辯
      護人聲請本院勘驗現場，因事證已明，本院乃認無勘驗現
      場之必要。
    (四)至被告駕駛之系爭聯結車輪胎胎面疑似血跡經送鑑驗，因
      其上人類DNA 含量未達足資型別檢測之量，或未檢出DNA
      量，致無從進行DNA-STR 型別檢測，雖有內政部警政署刑
      事警察局95年4 月7 日刑醫字第0950042780號鑑驗書在卷
      可參（見相驗卷第43～44頁）。惟查獲被告時間為95年3
      月4 日，已經證人即警員王泰嵐於原審結證在卷 (見原審
      1 卷第127 頁），並有被告警詢筆錄可憑 (見警5 卷第3
      頁），是被告駕駛之系爭聯結車輪胎胎面疑似血跡之採集
      時間應為95年3 月4 日查獲被告後，距車禍發生時間95年
      3 月1 日已經過3 日，故尚不得以未能採集人類DNA 量或
      達足資型別檢測之量，遽為被告駕駛之系爭聯結車應未輾
      壓被害人楊界明身體之有利認定。另證人靳漢傑於原審審
      理中固結證稱其駕車沿水管路由東往西行駛經過本件車禍
      發生地點，見對向車道上發生車禍，有打電話通知被告要
      小心，隨後馬上打電話報案，並將其駕駛的車輛把車道圍
      起來，等到警車到場後才離開等語（見原審1 卷第130 ～
      13 2頁）。但證人靳漢傑之證述，僅能證明證人靳漢傑有
      打電話通知被告小心車禍，並無從證明被告有無駕駛系爭
      聯結車輾壓被害人楊界明身體之情。況被告於警詢已陳述
      一接獲證人靳漢傑電話即反應閃躲，因稍微感覺有擦撞到
      物品，所以停車查看，才發現車後方有小客車與機車發生
      交通事故等語（見警5 卷第6 ～7 頁）。是證人靳漢傑之
      證述亦不足為被告有利之認定。
    (五)按汽車行駛時，駕駛人應注意車前狀況及兩車併行之間隔
      ，並隨時採取必要之安全措施」，道路交通安全規則第94
      條第2 項定有明文。被告考領有職業聯結車駕駛執照，此
      有被告職業結車駕駛執照影本附卷可佐 (見警5 卷第47頁
      ），其對上開規定應知之甚詳，且當時天候晴朗、夜間有
      照明、路面乾燥無缺陷、視距良好無障礙物，亦經道路交
      通事故調查報告表載明 (見警5 卷第22～23頁），被告復
      無不能注意之情事，竟疏未發現被害人楊界明俯臥地上，
      已經被告於警詢陳明 (見警5 卷第6 ～7 頁），致其駕駛
      之系爭聯結車輾壓被害人楊界明身體，造成被害人楊界明
      受有顱骨粉碎性骨折、多重創傷性傷害而死亡，被告有過
      失責任甚明，且與被害人楊界明死亡間有因果關係。另被
      害人楊界明酒醉駕駛機車及變換車道未讓直行車先行，固
      同有過失責任，但仍無從解免被告之過失責任。至高雄市
      政府交通局車輛行車事故鑑定委員會及高雄市車輛行車事
      故覆議鑑定委員會鑑定結果，均認被告無肇事因素 (見原
      審1 卷第147 ～149 、169 頁）。然上開鑑定意見並未參
      酌被告疏未發現被害人楊界明俯臥地上，致其駕駛之系爭
      聯結車輾壓被害人楊界明身體一節，上開鑑定意見即無可
      採。
    (六)被告疏未發現被害人楊界明俯臥地上，致其駕駛之系爭聯
      結車輾壓被害人楊界明身體，造成被害人楊界明顱骨粉碎
      性骨折、多重創傷性傷害而死亡，且被告於警詢時陳述其
      行經事故現場時，因稍微感覺有擦撞到物品，所以停車查
      看等語，而證人洪政雄亦當場質問被告為何輾壓被害人楊
      界明身體，均如前述，是被告應已知悉自己肇事致人死亡
      ，但被告未協助採取任何救護措施，逕行駕車離去，被告
      辯稱無肇事逃逸，乃不足採取。
    綜上所述，被告因駕車過失致人於死及逃逸，事證明確，事
    證已明，堪以認定。
四、按行為後法律有變更者，適用行為時之法律。但行為後之法
    律有利於行為人者，適用最有利於行為人之法律，刑法第2
    條第1 項定有明文。經查，被告行為後，刑法已經修正，並
    自95年7 月1 日施行，即應依上開規定比較適用，茲詳述如
    下：
    (一)95年7 月1 日修正公布施行之刑法第33條第5 款規定：「
      五、罰金：新臺幣1 千元以上，以百元計算之。」，是依
      修正後刑法第33條第5 款規定，刑法第185 條之3 規定罰
      金之法定刑為新台幣1 千元以上新台幣3 萬元以下。而依
      修正前刑法第33條第5 款規定：「五、罰金：一元以上」
      ，且依罰金罰鍰提高標準條例第1 條規定提高10倍，故依
      修正前之刑法第33條第5 款規定，刑法第185 條之3 規定
      罰金之法定刑為新台幣30元以上新台幣3 萬元以下。從而
      ，比較修正前、後之刑法第33條第5 款規定，以修正前之
      刑法第33條第5 款規定較有利於被告。
    (二)95年7 月1 日修正公布施行之刑法第41條第1 項前段規定
      ：「犯最重本刑為五年以下有期徒刑以下之刑之罪，而受
      六個月以下有期徒刑或拘役之宣告者，得以新臺幣一千元
      、二千元或三千元折算一日，易科罰金。」，而修正前刑
      法第41條第1 項前段係規定：「犯最重本刑為5 年以下有
      期徒刑以下之刑之罪，而受6 個月以下有期徒刑或拘役之
      宣告，因身體、教育、職業、家庭之關係或其他正當事由
      ，執行顯有困難者，得以1 元以上3 元以下折算一日，易
      科罰金。」，且依修正前罰金罰鍰提高標準條例第2 條前
      段規定，就其原定數額提高為100 倍折算1 日。則刑法第
      41條第1 項修正前之易科罰金折算標準，應以銀元100 、
      200 、300 元折算1 日，經折算為新臺幣後，應以新臺幣
      300 、600 、900 元折算為1 日。經比較修正前後之易科
      罰金折算標準，即以修正前之規定較有利於被告。
    (三)被告行為後，刑法已經修正，並自95年7 月1 日施行，修
      正前刑法第51條第5 款原規定：「宣告多數有期徒刑者，
      於各刑中之最長期以上，各刑合併之刑期以下，定其刑期
      ，但不得逾二十年。」，修正後刑法第51條第5 款規定為
      ：「宣告多數有期徒刑者，於各刑中之最長期以上，各刑
      合併之刑期以下，定其刑期，但不得逾三十年。」，經比
      較新舊法，自以修正前即被告行為時之法律對被告有利。
五、被告甲○○係元皇貨運股份有限公司之負責人，並擔任司機
    ，負責載運貨物，當日係載運煤炭至中印煤場卸貨，均經被
    告陳述在卷，自屬從事業務之人。核被告所為，係犯刑法第
    276 條第2 項之業務過失致人於死罪及同法第185 條之4 之
    肇事逃逸罪。被告所犯上開2 罪，犯意各別，行為互殊，應
    分論併罰。
六、原審以被告犯行事證明確，予以論罪科刑，固非無見。惟查
    ，被告犯罪時間在中華民國96年4 月24日以前，合於減刑條
    件，應依中華民國96年罪犯減刑條例第2 條第1 項第3 款規
    定減刑。原審判決未及減刑，尚有未當。被告上訴意旨否認
    犯罪，指摘原判決不當，雖無理由。然原審判決既有上開可
    議，仍應由本院將原判決關於被告部分撤銷改判。爰審酌被
    告因駕車疏忽致人於死，且被害人楊界明亦有過失，但被告
    行為後未坦承犯行，且當場逃逸，復未賠償被害人家屬而達
    成民事和解等一切情狀，分別量處如主文所示之宣告刑，並
    就業務過失致死罪部分諭知易科罰金之折算標準，併定其應
    執行之刑。又被告犯罪時間在中華民國96 年4月24日以前，
    合於減刑條件，應依中華民國96年罪犯減刑條例第2 條第1
    項第3 款規定減刑如主文所示減得之刑及定其應執行之刑，
    併諭知易科罰金之折算標準。
據上論結，應依刑事訴訟法第369 條第1 項前段、第364 條、第
299 條第1 項前段，刑法第2 條第1 項前段、第185 條之4 、修
正前刑法第276 條第2 項、第41條第1 項前段、第51條第5 款，
刑法施行法第1 條之1 ，中華民國96年罪犯減刑條例第2 條第1
項第3 款、第7 條、第9 條，修正前罰金罰鍰提高標準條例第2
條，現行法規所定貨幣單位折算新台幣條例第2 條，判決如主文
。
本案經檢察官林敏惠到庭執行職務。
中    華    民    國    97    年    1     月    17    日
                  刑事第八庭    審判長法  官   李炫德
                                      法  官   李政庭
                                      法  官   郭玫利
以上正本證明與原本無異。
如不服本判決應於收受本判決後10日內向本院提出上訴書狀，其
未敘述上訴理由者，並得於提起上訴後10日內向本院補提理由書
狀（均須按他造當事人之人數附繕本）「切勿逕送上級法院」。
中    華    民    國    97    年    1     月    17    日
                                      書記官   楊茱宜
附錄本判決論罪科刑法條
中華民國刑法第185條之4：
駕駛動力交通工具肇事，致人死傷而逃逸者，處6 月以上5 年以
下有期徒刑。
中華民國刑法第276條第2項：
從事業務之人，因業務上之過失犯前項之罪者，處5 年以下有期
徒刑或拘役，得併科3 千元以下罰金。


司法院資訊處製作；財團法人民間司法改革基金會備份。
